臺灣高等法院臺南分院民事裁定　　96年度抗字第116號
抗告人　邱明珍即興達利鮮花
上列抗告人因就相對人即執行債權人京城商業銀行股份有限公司
、南山人壽保險股份有限公司、富邦資產管理股份有限公司、一
銀租賃股份有限公司與執行債務人乙○○、甲○○、四季休閒會
館股份有限公司等三人間給付票款強制執行事件，對於中華民國
96年4月12日台灣台南地方法院95年度執字第47027號裁定提起抗
告，本院裁定如下：
    主  文
抗告駁回。
抗告程序費用由抗告人負擔。
    理  由
一、按「不動產所有人，設定抵押權後，於同一不動產上，得設
　　定地上權及其他權利，但其抵押權不因此而受影響。」，民
　  法第866條定有明文。又「債務人於抵押權設定後，倘於抵
    押物上與第三人設定地上權或其他使用收益之權利（例如租
    賃權），在抵押權人聲請拍賣抵押物時，發生無人應買或出
　　價不足清償抵押債權之情形，執行法院自得除去該項權利而
　  為拍賣，此乃因抵押權為物權，經登記而生公示之效力，在
    登記後就抵押物取得地上權或其他使用收益之權利者，自不
　　得使登記在先之抵押權受其影響。」，此有司法院大法官釋
    字第304號解釋可資參照。
二、聲明異議及抗告意旨略以：債務人乙○○當初貸款時，債權
    銀行並未說明不動產上不得設定其他權利，抗告人係借用系
    爭建物1樓部分，借用當時債務人並未逾期繳款。且本件貸
    款餘額僅新台幣（下同）275萬元左右，何以原執行法院以
    388萬元為拍賣底價即謂影響抵押權。抗告人對此聲明異議
    ，竟遭裁定駁回，為此提起抗告，請求廢棄原裁定云云。
三、經查：本件本案執行債權人即相對人南山人壽保險股份有限
    公司（下稱南山保險公司）以台灣台北地方法院94年度票字
    第87934號本票裁定暨其確定證明書為執行名義，請求原執
    行法院執行拍賣本件債務人乙○○所有之坐落：台南市○
    ○區○○段68-11地號暨其上687建號建物（下稱系爭建物，
    門牌號碼：台南市○○區○○路356巷22號，即原審拍賣公
    告附表所示之甲標）；台南市○○區○○段48地號土地（
    即上開附表之乙標）；台南市○○區○○段567地號（應
    有部分62342分之4291）、567-1地號（應有部分62342分之
    4291）、575地號（應有部分11505分之3093）、575-1地號
    （應有部分11505分之3093，以上即上開附表之丙標）；
    台南市○○區○○段1170-1、1170-2、1170-3地號（應有部
    分均3分之1，即上開附表之丁標）；台南縣永康市○○段
    77地號土地暨其上118建號建物全部（門牌號碼：台南縣永
    康市○○街468巷3弄5號）、同段78地號土地（應有部分100
    0分之78，即上開附表之戊標）；台南縣永康市○○段81
    地號土地暨其上121建號建物全部（門牌號碼：台南縣永康
    市○○街468巷3弄11號）、同段78地號土地（應有部分1000
    分之82，即上開附表之己標。其中乙至己標及其他財產權之
    執行部分不在本件爭執範圍，均略），經原執行法院以95年
    度執字第47027號案調取95年度執全字第101號假扣押卷受理
    執行在案。按上開甲標房地係於91年4月8日經該所有權人設
    定440萬元之最高限額抵押權予相對人京城商業銀行股份有
    限公司（下稱京城銀行）並借款。抗告人嗣於執行程序進行
    中具狀陳稱伊向債務人無償借用系爭建物1樓部分，期間自
    92年1月1日起至101年1月1日止等各情，此有相對人京城銀
    行提出之土地及建築改良物抵押權設定契約書、他項權利證
    明書、借據影本等各1份，及相對人南山人壽保險公司提出
    之土地及建物登記謄本各乙份附卷可稽（另第三人黃加男主
    張伊承租有系爭建物5樓部分，業經原裁定併予排除該租賃
    關係在案，第三人黃加男復未聲明不服，本院就此部分不另
    贅述）。嗣原審法院於96年3月6日就上開房地進行第2次拍
    賣，其中上開甲標所示之土地及地上建物合併拍賣最低拍賣
    價額為388萬元，因無人應買而流標（另非本件爭執範圍之
    乙標至己標，亦因無人應買而流標），惟相對人京城銀行聲
    請執行之債權本金為293萬5045元、相對人南山人壽保險公
    司之債權本金為103萬7241元，合計397萬2286元（另均應加
    計利息、違約金及執行費用等），上開甲標部分勢必需再進
    行第3次減價拍賣（約酌減第2次底價百分之二十），亦有上
    開不動產第2次拍賣公告及拍賣筆錄各1份在卷足按。足認系
    爭甲標之土地建物上使用借貸關係之存在，已經影響系爭抵
    押權之實行，原審法院依相對人京城銀行之聲請，以執行命
    令除去抗告人對系爭土地、建物之使用借貸權利，並以裁定
    駁回抗告人之異議，於法洵無違誤。抗告人主張系爭使用借
    貸關係並不影響相對人京城銀行之抵押權云云，洵無足採。
四、抗告意旨另稱「債權銀行於債務人乙○○當初貸款時，並未
    告知不動產得否設定其他權利，致其權利受損」云云。茲查
    ，依相對人京城銀行提出之系爭建物抵押權設定契約書之第
    項申請登記以外之約定事項第3.點：「本件抵押權設定登
    記時未有出租情事經雙方當事人親自到場勘查屬實」等語，
    及抗告人指稱其自92年1月1日始向債務人乙○○借用系爭建
    物1樓等語，足見抗告人主張之使用借貸關係，係成立於系
    爭建物設定抵押權之後。又不動產所有人於設定抵押權後，
    非不得於同一不動產上設定其他權利（如租賃關係、使用借
    貸關係等），此觀民法第866條規定自明。按債務人乙○○
    系爭建物設定抵押權後，復將系爭建物出借予抗告人，本為
    法律所許可，抗告人上開所辯，亦無理由，不足採取。
五、綜上所述，系爭土地及建物經原審法院兩次拍賣結果，因其
    上有抗告人之使用借貸關係存在，以致無人應買，並影響債
    權人就系爭抵押權之實行。原法院因依相對人之聲請，以執
    行命令除去抗告人就上開抵押土地、建物之使用借貸關係，
    於法有據，抗告人猶執陳詞指摘原裁定不當，求為廢棄，非
    有理由，應予駁回。
結論：本件抗告為無理由，爰依強制執行法第三十條之一、民事
訴訟法第四百九十五條之一第一項、第四百四十九條第一項、第
九十五條、第七十八條，裁定如主文。
中　　華　　民　　國　　96　　年　　5 　　月　　16　　日
                  民事第三庭　　審判長法　官  陳光秀
　　　　　　　　　　　      　　　　　法　官  莊俊華
　　　　　　　　　　　      　　　　　法　官  曾平杉
上為正本係照原本作成。
如不服本裁定，僅得於收受本裁定正本送達後10日內以適用法規
顯有錯誤為理由，向本院提出再抗告狀（須附繕本）依法應繳納
抗告費新台幣1千元，並委任律師為訴訟代理人，經本院許可後
始可再抗告於最高法院。
中　　華　　民　　國　　96　　年　　5 　　月　　17　　日
                                      書記官  葉秀珍
【附記】
民事訴訟法第495條之1第2項準用同法第466條之1第1、2項規定
：
(1)對於第二審判決上訴，上訴人應委任律師為訴訟代理人。但上
  訴人或其法定代理人具有律師資格者，不在此限。
(2)上訴人之配偶、三親等內之血親、二親等內之姻親，或上訴人
  為法人、中央或地方機關時，其所屬專任人員具有律師資格並
  經法院認為適當者，亦得為第三審訴訟代理人。
民事訴訟法第466條之2：
  上訴人無資力委任訴訟代理人者，得依訴訟救助之規定，聲請
  第三審法院為之選任律師為其訴訟代理人。
